臺灣新北地方法院民事裁定
111年度消債更字第135號
聲  請  人  趙榮華  


代  理  人  張義群律師（法扶律師）
上列當事人因消費者債務清理事件聲請更生，本院裁定如下：
    主  文
聲請人趙榮華自民國111年8月11日上午10時起開始更生程序。
命司法事務官進行本件更生程序。
    理  由
一、按債務人不能清償債務或有不能清償之虞者，得依消費者債
    務清理條例（下稱消債條例）所定更生程序，清理其債務；
    債務人無擔保或無優先權之債務總額未逾新臺幣（下同）1,
    200 萬元者，於法院裁定開始清算程序或宣告破產前，得向
    法院聲請更生；債務人對於金融機構負債務者，在聲請更生
    或清算前，應向最大債權金融機構請求協商債務更生方案，
    或向其住、居所地之法院或鄉、鎮、市、區調解委員會聲請
    債務清理之調解；法院裁定開始更生或清算程序後，得命司
    法事務官進行更生或清算程序，必要時得選任律師、會計師
    或其他適當之自然人或法人一人為監督人或管理人，消債條
    例第3 條、第151 條第1 項、第16條第1 項分別定有明文。
二、本件聲請意旨略以：聲請人前於民國84年間向債權人銀行借
    款投資小客車租賃業（環球小客車），後經營不善倒閉，致
    聲請人入不敷出遂向金融機關辦理消費借貸以支應日常開銷
    ，然屆期無法清償致積欠無擔保或無優先債務共計新臺幣（
    下同）318萬9,613元。聲請人於110年12月27日向鈞院聲請
    與最大金融機構債權人台新國際商業銀行股份有限公司（下
    稱台新商銀）進行前置調解，但調解不成立。聲請人現以自
    營計程車維生，每月收入約3萬元；每月個人必要支出包含
    膳食費5,000元、交通費1萬元、停車費3,750元、醫療費500
    元、勞健保及計程車工會會費2,500元、計程車靠行費1,000
    元、電信費1,000元、租金4,000元，共計2萬7,750元；聲請
    人名下僅有存款521元及營業計程車用汽車（車牌號碼：00-
    0000號）1輛，因無法清償上開債務，有不能清償債務之情
    事。聲請人未曾由法院裁定開始更生、清算、破產和解及破
    產。聲請人於聲請更生前2年內無任何無償行為有害及債權
    人之權利，且受益人於受益時亦知其情事，並無雙務契約尚
    未履行完畢等情。為此，爰依法聲請更生等語。
三、經查：
  ㈠聲請人前於110年12月27日向本院聲請債務清理前置調解，於
    111年2月9日與台新商銀調解不成立等情，業經本院依職權
    調閱本院110年度司消債調字第1016號卷（下稱調解卷）查
    明屬實。又本件聲請人積欠之無擔保或無優先之債務，依其
    提出消費者債務清理法院前置調解聲請狀所附債權人清冊、
    財團法人金融聯合徵信中心查詢當事人綜合信用報告回覆書
    、以及債權人台新商銀、中國信託商業銀行股份有限公司、
    凱基商業銀行股份有限公司陳報狀等件（見調解卷第17-18
    頁、第19-23頁、第65-71頁；本院卷第47-48頁），合計約
    為318萬9,613元，聲請人所積欠債務總額未逾1,200 萬元，
    且其於聲請更生前1 日回溯5 年內未從事每月營業額20萬元
    以上之營業活動，依首開規定聲請人所為本件更生聲請可否
    准許，應審究其現況是否有「不能清償債務或有不能清償之
    虞」之要件。
  ㈡聲請人主張其係經營計程車維生，每月薪資約為3萬元，名下
    僅有存款521元及營業計程車用汽車1輛等情，業據聲請人提
    出其全國財產稅總歸戶財產查詢清單、108年至109年綜合所
    得稅各類所得資料查詢清單、收入證明書、彰化商業銀行存
    簿影本、集保往來參加人明細資料表、保管帳戶客戶餘額表
    、客戶存券異動明細表、投資人於各專戶無資料明細表、投
    資人於清算交割銀行未開戶明細表、中華民國人壽保險商業
    同業公會「保險業通報作業資訊系統」資料查詢結果回覆書
    、聲請人國泰世華銀行、彰化銀行、聯邦銀行永和分行、聯
    邦銀行東臺北分行、安泰銀行、永豐銀行之交易明細等件為
    憑（見調解卷第25-35頁；本院卷第55頁、第59-65頁、第77
    -78頁、第133-201頁），堪信為真，是本院暫以3萬元計算
    聲請人每月收入數額。
  ㈢聲請人稱其每月必要支出包含膳食費5,000元、交通費1萬元
    、停車費3,750元、醫療費500元、勞健保及計程車工會會費
    2,500元、計程車靠行費1,000元、電信費1,000元、租金4,0
    00元，共計2萬7,750元。並據聲請人提出汽車加油發票、汽
    車停車位租賃契約書、國立臺灣大學醫學院附設醫院診斷證
    明書、醫療費用收據、計程車工會收據（含勞保、健保、工
    會會費）、宏泰交通公司行費收據、電信費帳單、租賃契約
    書（含水、電費）等件為憑，其中電信費部分，聲請人固提
    出電信費帳單為證，然聲請人既選擇透過聲請更生程序清理
    積欠債務，理當盡力清償，並非仍維持原本奢侈生活，而藉
    由開始更生程序逃避及減免應清償債務，是聲請人之電信費
    應酌減為每月500 元，則聲請人每月必要支出共計為2萬7,2
    50元（計算式：膳食費5,000元＋交通費1萬元＋停車費3,750
    元＋醫療費500元＋勞健保及計程車工會會費2,500元＋計程車
    靠行費1,000元＋電信費500元＋租金4,000元＝2萬7,250元）。
    至聲請人其餘各項費用之支出經本院衡諸現今社會經濟消費
    情形，並無不合，尚無過度消費之情事。
  ㈣基上，聲請人目前每月收入扣除每月必要支出及扶養費用後
    僅餘2,750元（計算式：每月收入3萬元－每月必要支出2萬7,
    250元＝2,750元），縱將聲請人名下全數財產變賣，亦難以
    清償前開對於全體債權人所負318萬9,613元債務，應認有藉
    助更生制度調整其與債權人間權利義務關係之必要，自應許
    聲請人得由更生程序清理債務。從而，聲請人所為本件更生
    之聲請，符合消債條例第3 條所定「不能清償之虞」之要件
    。
四、綜上所述，本件聲請人確因有無法清償債務之情事，又所負
    無擔保或無優先權之債務並未逾1,200萬元，且未經法院裁
    定開始清算程序或宣告破產，而聲請人於聲請更生前1日回
    溯5年內未從事營業活動。復查無消債條例第6條第3項、第8
    條或第46條各款所定駁回更生聲請之事由存在，則聲請人聲
    請更生，應屬有據，自應准許。
五、依消債條例第11條第1項、第45條第1項、第16條第1項，裁
    定如主文。
中　　華　　民　　國　　111 　年　　8 　　月　　11　　日
              民事第八庭    法　　　官　陳翠琪
上為正本係照原本作成
本裁定已於111年8月11日上午10時公告
中　　華　　民　　國　　111 　年　　8 　　月　　11　　日
                            書　記　官　曾怡婷